臺灣高等法院刑事裁定
109年度聲字第3514號
聲  請  人  臺灣高等檢察署檢察官
受  刑  人  
即  被  告  嚴學賢



上列聲請人因受刑人數罪併罰有二裁判以上，聲請定其應執行之
刑（聲請案號：臺灣高等檢察署109年度執聲字第1761號），本
院裁定如下：
    主  文
嚴學賢犯如附表所示各罪所處之刑，應執行有期徒刑拾貳年貳月
。
    理  由
一、聲請意旨略以：上列受刑人即被告嚴學賢（下稱受刑人）因
    違反毒品危害防制條例等數罪，先後經判決確定如附表，應
    依刑法第53條、第51條第5款規定，定其應執行之刑，爰依
    刑事訴訟法第477條第1項聲請裁定等語。
二、按刑法第2條第1項規定：「行為後法律有變更者，適用行為
    時之法律。但行為後之法律有利於行為人者，適用最有利於
    行為人之法律。」查本件受刑人行為後，刑法第50條關於合
    併處罰之規定業經修正，並由總統於民國102年1月23日以總
    統華總一義字第10200012451號令公布，於同年1月25日施行
    ，修正前刑法第50條之規定為「裁判確定前犯數罪者，併合
    處罰之」，修正後則改為「裁判確定前犯數罪者，併合處罰
    之。但有下列情形之一者，不在此限：一得易科罰金之罪與
    不得易科罰金之罪。二得易科罰金之罪與不得易服社會勞動
    之罪。三得易服社會勞動之罪與不得易科罰金之罪。四得易
    服社會勞動之罪與不得易服社會勞動之罪。前項但書情形，
    受刑人請求檢察官聲請定應執行刑者，依第51條規定定之」
    ，經比較新舊法，修正後條文並未更動本文部分，僅加入但
    書及第2項規定，且修正後但書之規定，乃針對得易科罰金
    、易服社會勞動之罪與不得易科罰金、易服社會勞動之罪，
    可否合併處罰之情形加以修正。是修正前刑法第50條既剝奪
    受刑人原得選擇易刑處分之利益，自屬不利於受刑人，應適
    用新法之規定，判斷得否定其應執行刑。
三、次按裁判確定前犯數罪者，併合處罰之，但得易科罰金之罪
    與不得易科罰金之罪，不在此限；前項但書情形，受刑人請
    求檢察官聲請定應執行刑者，依第51條規定定之；數罪併罰
    ，有二裁判以上，依第51條之規定，定其應執行之刑；數罪
    併罰，分別宣告其罪之刑，宣告多數有期徒刑者，於各刑中
    之最長期以上，各刑合併之刑期以下，定其刑期，但不得逾
    30年，刑法第50條第1項但書第1款、第2項、第53條及第51
    條第5款定有明文。準此，如受刑人所犯之數罪中有原得易
    科罰金之罪者，因與他罪合併定執行刑，於裁判前所犯數罪
    兼有得易科罰金、不得易科罰金之罪混合時，應繫乎受刑人
    之請求與否，而非不問被告之利益與意願，一律併合處罰之
    。又按數罪併罰中之一罪，依刑法規定得易科罰金，若因與
    不得易科之他罪併合處罰結果而不得易科罰金時，原所易科
    部分所處之刑，自亦無庸為易科折算標準之記載，此經司法
    院大法官會議釋字第144號解釋可參。至受刑人犯應併合處
    罰之數罪，經法院以判決或裁定定其數罪之應執行刑確定者
    ，該數罪是否執行完畢，均係以所定之應執行刑全部執行完
    畢為斷，其在定應執行刑之前已先執行之有期徒刑之罪，因
    嗣後與他罪合併定應執行刑，而由檢察官換發執行指揮書執
    行應執行刑者，其前已執行之有期徒刑部分，僅應予扣除，
    不能認為已執行完畢，非謂即不符數罪併罰要件，合先敘明
    。
四、經查，受刑人因違反毒品危害防制條例等數罪，分別經臺灣
    宜蘭地方法院及本院判處如附表編號1至3所示之刑，均經確
    定在案，此有上開各裁判、本院被告前案紀錄表存卷可佐（
    聲請書附表編號3所示之罪之最後事實審判決日期誤載為106
    年5月25日，更正如下）。又上開如附表所示之數罪，其中
    有得易科罰金之罪（附表編號1、2）與不得易科罰金之罪（
    附表編號3），固合於刑法第50條第1項但書第1款之規定，
    惟受刑人已於「臺灣新竹地方檢察署受刑人定執行刑或易科
    罰金意願回覆表」上親自簽名捺印同意聲請定其應執行刑，
    有上開回覆表附卷可參，自應依刑法第50條第2項之規定，
    依同法第51條規定定其應執行刑。茲檢察官向最後事實審之
    本院聲請定其應執行之刑，本院審核認其聲請於法尚無不合
    ，並審酌受刑人如附表各罪所示刑度之外部限制（總刑期為
    有期徒刑12年9月），考量受刑人所犯附表各罪之犯罪類型
    、行為態樣、動機均不同，責任非難重複程度低，但所犯意
    圖販賣而持有第一級毒品罪，刑度已高，為整體非難評價後
    ，定其應執行之刑如主文所示。
五、至附表編號1、2所示之罪，受刑人已分別於105年5月2日及1
    06年3月9日易科罰金執行完畢乙情，此有受刑人之本院被告
    前案紀錄表附卷可佐，惟附表編號1、2既與編號3所示之罪
    合於數罪併罰之要件，揆諸前揭說明，其數罪併罰所定應執
    行之刑尚未執行完畢，仍應就附表編號1至3之數罪合併定其
    應執行之刑，僅係檢察官就已執行之附表編號1、2所示部分
    ，於換發執行指揮書時，予以扣除，附此敘明。
六、據上論斷，應依刑事訴訟法第477條第1項，刑法第2條第1 
    項但書、第53條、第51條第5款，裁定如主文。
中　　華　　民　　國　　109 　年　　9 　　月　　24　　日
                    刑事第八庭  審判長法　官  陳世宗
                                      法　官  周明鴻
                                      法　官  吳勇毅
以上正本證明與原本無異。
如不服本裁定，應於收受送達後五日內向本院提出抗告狀。
                                      書記官  許家慧
中　　華　　民　　國　　109 　年　　9 　　月　　24　　日
附表：
編號  1 2 3 罪名  施用第二級毒品罪 收受贓物罪 意圖販賣而持有第一級毒品罪 宣告刑  有期徒刑3月 有期徒刑6月 有期徒刑12年 犯罪日期  104年7月7日19時47分採尿時回溯96小時內某時 101年初某日 103/03/19 偵查（自訴）機關年度案號  宜蘭地檢104年度毒偵字第678號 宜蘭地檢104年度偵字第5896號 新竹地檢103年度偵字第3792號等 最後事實審 法院 宜蘭地院 宜蘭地院 本院  案號 104年度簡字第809號 104年度易字第511號 105年度上更一字第47號  判決日期 104/12/03 105/05/06 105/09/21 確定判決 法院 宜蘭地院 宜蘭地院 最高法院  案號 104年度簡字第809號 104年度易字第511號 106年度台上字第1796號  判決確定日期 104/12/23 105/05/30 106/05/25 是否為得易科罰金之案件  是 是  否  備註  宜蘭地檢105年度執字第254號（已執畢） 宜蘭地檢105年度執字第1788號（已執畢） 新竹地檢106年度執字第2939號